臺灣臺北地方法院刑事判決
110年度訴字第792號
公  訴  人  臺灣臺北地方檢察署檢察官
被      告  闕梓修



上列被告因詐欺等案件，經檢察官提起公訴（110年度偵字第247
48號），被告於準備程序時自白犯罪，本院改以簡式審判程序判
決如下：
    主  文
闕梓修犯三人以上共同冒用公務員名義詐欺取財罪，累犯，處有
期徒刑壹年肆月。
扣案偽造之「臺灣台中地方法院公證本票」公文書上之「台灣台
中地方法院處印」公印文壹枚沒收。
    事  實
一、闕梓修與綽號「索隆」之成年男子及其他真實姓名年籍不詳
    之人，共同意圖為自己不法之所有，基於3人以上冒用公務
    員名義詐欺取財、行使偽造公文書及洗錢之犯意聯絡，由不
    詳成員於110年8月18日上午9時許，冒充健保局人員、警官
    及檢察官等公務員名義，致電林杇柴，向其佯稱：因健保卡
    個資遭盜用，牽涉到販毒案件，需支付保證金，方能不與凍
    結帳戶云云，致林杇柴陷於錯誤，於110年8月18日下午1時
    許，在臺北市○○區○○○道0段00號之王道銀行，臨櫃提領現金
    新台幣（下同）54萬元，並依指示前往臺北市大安區杭州南
    路2段住處對面公園，闕梓修則受「索隆」指示，於同日12
    時30分許，自新北市板橋區搭乘車號000-000號營業小客車
    至臺北市杭州南路2段61巷口下車，再前往統一超商臨沂門
    市，利用雲端列印不詳成員偽造之「臺灣台中地方法院公證
    本票」公文書1紙，於同日下午2時53分至3時2分間，至杭州
    南路2段住處對面公園向林杇柴收取前揭54萬元並交付上開
    公文書，闕梓修得款後，再依「索隆」指示，將款項放置於
    新北市板橋區某處。嗣因林杇柴發覺遭騙報警，經警於110
    年8月30日上午9時58分，持本院之110年度聲搜字第993號搜
    索票，在新北市○○區○○路000巷0弄00號3樓執行搜索，扣得
    行動電話3支。
二、案經林杇柴訴由臺北市政府警察局大安分局報告臺灣臺北地
    方檢察署檢察官偵查起訴。
    理  由
一、程序方面：
    本件被告闕梓修所犯均係死刑、無期徒刑、最輕本刑為3年
    以上有期徒刑以外之罪，其於準備程序進行中就被訴事實為
    有罪之陳述，經受命法官告知簡式審判程序之旨，並聽取當
    事人之意見後，本院合議庭認無不得或不宜改依簡式審判程
    序進行之情形，爰依刑事訴訟法第273條之1第1項規定，裁
    定由受命法官獨任進行簡式審判程序。又本件所引屬於審判
    外陳述之傳聞證據，依同法第273條之2規定，不受第159條
    第1項關於傳聞法則規定之限制，依法有證據能力，合先敘
    明。
二、認定犯罪事實所憑之證據及其理由：
    上開犯罪事實，業據被告闕梓修坦承不諱，核與證人即告訴
    人林杇柴證述之情節相符，並有line對話紀錄、王道銀行交
    易憑證、監視錄影器翻拍照片22張、偽造之「臺灣臺中地方
    法院法院公證本票」公文書1紙、本院110年聲搜字第93號搜
    索票、臺北市政府警察局大安分局搜索扣押筆錄、扣押物品
    目錄表等在卷可稽，足認被告前揭任意性自白，與事實相符
    ，堪予採信。從而，本案事證明確，被告上開犯行，洵堪認
    定，應依法論科。
三、論罪科刑：
（一）核被告所為，係犯刑法第216條、第211條行使偽造公文書
      罪、同法第339條之4第1項第1款、第2款之3人以上共同冒
      用政府機關或公務員名義詐欺取財罪及違反洗錢防制法第
      14條第1項之洗錢罪。被告及所屬詐騙集團成員於不詳時
      、地偽造公印文之行為，係偽造公文書之階段行為，而此
      偽造公文書之低度行為，復為行使偽造公文書之高度行為
      所吸收，均不另論罪。被告與「索隆」及所屬詐欺集團成
      員間，就上開犯行，有犯意聯絡及行為分擔，應以共同正
      犯。被告所犯上開各罪間，係以一行為同時觸犯數罪，為
      想像競合犯，應依刑法第55條前段規定，從較重之三人以
      上共同冒用政府機關及公務員名義詐欺取財罪處斷。
（二）查被告闕梓修前因公共危險案件，經臺灣新北地方法院以
      108年度交簡字第2956號判決判處有期徒刑2月確定，於10
      9年3月27日易科罰金執行完畢，有臺灣高等法院被告前案
      紀錄表附卷可考（見本院卷第127至133頁），其於有期徒
      刑執行完畢後，5年以內故意再犯本件有期徒刑以上之罪
      ，應論以累犯，然前揭犯行與本件所為之犯行罪名相異、
      罪質均不同，尚難認行為人有特別惡性，或對於刑罰反應
      力薄弱，參之大法官會議第775 號解釋意旨，故不予依累
      犯規定加重其刑，附此敘明。 
（三）復按洗錢防制法第16條第2項規定，犯第14條、第15條之
      罪，在偵查或審判中自白者，減輕其刑。次按想像競合犯
      之處斷刑，本質上係「刑之合併」。其所謂從一重處斷，
      乃將想像競合犯組成之評價上數罪，合併為科刑一罪，其
      所對應之刑罰，亦合併其評價上數罪之數法定刑，而為一
      個處斷刑。易言之，想像競合犯侵害數法益者皆成立犯罪
      ，論罪時必須輕、重罪併舉論述，同時宣告所犯各罪名，
      包括各罪有無加重、減免其刑之情形，亦應說明論列，量
      刑時併衡酌輕罪部分量刑事由，評價始為充足，然後依刑
      法第55條前段規定「從一重處斷」，非謂對於其餘各罪可
      置而不論。因此，法院決定處斷刑時，雖以其中最重罪名
      之法定刑，做為裁量之準據，惟於裁量其輕重時，仍應將
      輕罪合併評價在內（最高法院108年度台上字第4405、440
      8號判決意旨參照）。經查，被告就其收取贓款後轉交詐
      欺集團成員，進而掩飾犯罪所得去向與所在之洗錢等事實
      ，於本院審理時始終供述詳實，業如前述，應認其對洗錢
      行為主要構成要件事實有所自白，是就被告於本案洗錢犯
      行部分，雖屬想像競合犯其中之輕罪，惟依上開說明，本
      院於後述量刑時，仍應併予衡酌此部分減刑事由，附此敘
      明。
（四）爰以行為人之責任為基礎，審酌被告正值青壯，不思以正
      當途徑獲取財物，明知詐騙集團對社會危害甚鉅，竟貪圖
      輕易獲得金錢之利誘，而共同參與詐欺集團而為詐欺取財
      犯行，利用被害人法律知識不足，易於相信公務、司法機
      關之心理弱點，共同假冒健保局人員、司法警察、檢察官
      名義，騙取被害人之財物，復於收取贓款後轉交詐欺集團
      成員，進而掩飾犯罪所得去向與所在，除侵害被害人之財
      產法益之外，並使政府機關文書之公信力嚴重受損，直接
      影響民眾對公家機關之信賴，犯罪之危害難謂輕微，且考
      量其所為對於社會安全、人際信賴及公務形象所生影響，
      所為非是。並審酌被告於詐欺集團中所擔任之角色分工及
      參與情節，兼衡本案被告侵害法益之程度、素行、生活狀
      況、智識程度，量處如主文所示之刑，以示懲儆。
四、沒收：
（一）按供犯罪所用、犯罪預備之物或犯罪所生之物，屬於犯罪
      行為人者，得沒收之。刑法第38條第2項前段定有明文。
      扣案偽造之「臺灣台中地方法院公證本票」公文書，供被
      告犯本案時取信告訴人所用，惟被告業已交付予告訴人以
      行使，故已非屬被告2人所有之物，毋庸沒收。又偽造之
      印章、印文或署押，不問屬於犯人與否，沒收之，刑法第
      219條定有明文。扣案如附表所示公印文「台灣台中地方
      法院印」1枚為偽造之印文，爰依刑法第219條規定宣告沒
      收。
（二）至被告於本院審理時，陳稱其與「索隆」約定每週領取1
      次報酬，然其於為警查獲前，尚未領得本案報酬等情（見
      本院卷第126頁），復無證據證明被告就本案獲有犯罪所
      得，即無從宣告沒收。另洗錢防制法第18條第1項前段固
      規定：「犯第14條之罪，其所移轉、變更、掩飾、隱匿、
      收受、取得、持有、使用之財物或財產上利益，沒收之」
　　　，但條文並無「不問屬於犯罪行為人與否」之要件（絕對
      義務沒收），當以屬於（按指實際管領）犯罪行為人者為
      限，始應（相對義務）沒收。查本案遭被告掩飾、隱匿去
      向與所在之詐欺所得54萬元，被告已交付集團之不詳成員
　　　，則本案遭被告掩飾、隱匿去向與所在之詐欺所得，已不
      在被告實際管領之中，自無從依上開規定諭知沒收，附此
      敘明。
據上論斷，應依刑事訴訟法第273條之1第1項、第284條之1、第2
99條第1項前段，判決如主文。
本案經檢察官王繼瑩提起公訴，檢察官林淑玲到庭執行職務。
中　　華　　民　　國　　111 　年　　4 　　月　　21 　日
　　　　　　　　　刑事第二庭  法　官　曾正龍
上正本證明與原本無異。 
如不服本判決應於收受送達後20日內向本院提出上訴書狀，並應
敘述具體理由；其未敘述上訴理由者，應於上訴期間屆滿後20日
內向本院補提理由書（均須按他造當事人之人數附繕本）「切勿
逕送上級法院」。告訴人或被害人如對於本判決不服者，應具備
理由請求檢察官上訴，其上訴期間之計算係以檢察官收受判決正
本之日期為準。 因疫情而遲誤不變期間，得向法院聲請回復原
狀。
                              書記官  劉麗英
中　　華　　民　　國　　111 　年　　4 　　月　　22　　日
附錄本案論罪科刑法條全文：
中華民國刑法第339條之4
犯第339條詐欺罪而有下列情形之一者，處1年以上7年以下有期
徒刑，得併科1百萬元以下罰金：
一、冒用政府機關或公務員名義犯之。
二、三人以上共同犯之。
三、以廣播電視、電子通訊、網際網路或其他媒體等傳播工具，
    對公眾散布而犯之。
前項之未遂犯罰之。
中華民國刑法第216條（行使偽造變造或登載不實之文書罪）
行使第210條至第215條之文書者，依偽造、變造文書或登載不實
事項或使登載不實事項之規定處斷。
中華民國刑法第211條（偽造變造公文書罪）
偽造、變造公文書，足以生損害於公眾或他人者，處1年以上7 
年以下有期徒刑。
洗錢防制法第14條
有第二條各款所列洗錢行為者，處7年以下有期徒刑，併科新臺
幣5百萬元以下罰金。
前項之未遂犯罰之。
前二項情形，不得科以超過其特定犯罪所定最重本刑之刑。